【裁判字號】    89,易,677
【裁判日期】    891130
【裁判案由】    竊盜
【裁判全文】
臺灣桃園地方法院刑事判決                          八十九年度易字第六七七號
    公  訴  人  臺灣桃園地方法院檢察署檢察官
    被      告  丁○○
    選任辯護人  許桂庭律師
右列被告因竊盜案件，經檢察官提起公訴（八十八年度偵緝字第九九六號），本院判
決如左：
        主  文
丁○○無罪。
        理  由
一、公訴意旨略以：被告丁○○於民國八十七年四月間某日，在桃園縣中壢市○○○
    路○段附近，乘坐被害人乙○○所駕駛車輛，竟意圖為自己不法之所有，竊取被
    害人乙○○所有置放車內之由丙○○○簽發，以台灣省合作金庫中原支庫為付款
    人，帳號一一三六─五號、票號Ｙ三八七九號、票載發票日八十七年
    六月十日、面額新台幣（下同）四萬元之支票一紙，得手後交予不知情之甲○○
    支付貨款。嗣乙○○於八十七年六月十日，向銀行申請辦理該紙支票之掛失止付
    ，甲○○於八十七年六月十日提示不獲兌付，始悉上情，案經台北市政府警察局
    南港分局報請偵辦，因認被告涉犯竊盜罪嫌等語。
二、按犯罪事實應依證據認定之，無證據不得推定其犯罪事實；又不能證明被告犯罪
    者，應諭知無罪之判決，刑事訴訟法第一百五十四條、第三百零一條第一項分別
    定有明文；次按刑事訴訟上證明之資料，無論其為直接證據或間接證據，均須達
    於通常一般之人均不致於有所懷疑，而得確信其為真實之程度，始得據為有罪之
    認定，若其關於被告是否犯罪之證明未能達此程度，而有合理性懷疑之存在，致
    使無從形成有罪之確信，根據「罪證有疑，利於被告」之證據法則，即不得遽為
    不利被告之認定（最高法院七十六年度台上字第四九八六號判例意旨參照），其
    以情況證據（即間接證據）斷罪時，尤須基於該證據在直接關係上所可證明之他
    項情況事實，本乎推理作用足以確證被告有罪，方為合法，不得徒憑主觀上之推
    想，將一般經驗上有利被告之其他合理情況逕予排除，此觀諸最高法院三十二年
    度上字第六七號判例意旨亦甚彰明。
三、本件公訴意旨認被告涉有竊盜罪行，無非以被害人乙○○指述、證人甲○○、丙○○○證述並有遺失票據申請書、支票影本附卷可稽資為論據，固非無見。訊據
    被告堅決否認涉犯竊盜犯行，辯稱：該支票係被害人乙○○交付，委其調現等語
    。經查：（一）證人甲○○於警訊時證稱上開支票係由被告於八十七年四月二十
    日在台北市○○路一二五號松青超市交付清償債務。證人丙○○○證稱上開支票
    係伊開立予被害人乙○○支付會款之用。被害人乙○○先於警訊時及偵查中陳稱
    上開支票係丙○○○開立支付會款七紙支票其中之一，係於八十七年五月間，搭
    載被告至桃園縣中壢市○○○路○段附近，渠下車至郵局辦事，後來發現支票不
    見等語。上開丙○○○帳戶另紙票號Ｙ三八七九一號、票載發票日八十七
    年七月十日、面額四萬元之支票，係由被告於八十七年四月三十日交予案外人陳
    慎慎支付債款，後由陳慎慎於八十七年七月間，交付楊揚律師支付陳慎慎之夫賴
    武勝委任律師酬金，後由楊揚之妻祝基蘭帳戶託收遭退票等情，業據證人陳慎慎
    、楊揚於警訊時證述綦詳，並有上開支票及退票理由單影本、掛失止付票據提示
    人資料查報表各一紙在卷可按。被害人乙○○因此案經警訊問時亦稱該紙支票係
    於八十七年五月間在桃園縣中壢市○○○路○段郵局前，其所駕駛車號ＫＣ─六
    八０九號自用小客車被竊云云。然被害人乙○○因此案經檢察官傳訊時陳稱「我
    同時遺失七張票，會錢的票，又是今年四、五月間發覺不見的，又我平常均將它
    們放我公事包內捉來捉去，沒有固定處所，究竟在何遺失，我不清楚，另報遺失
    銀行要我寫理由，我隨便寫理由」等語（偵字第二０七三三號偵查卷第十一頁正
    反面），嗣於本院審理時亦陳稱因辦理掛失要找理由，實際上不知支票係如何不
    見，渠亦未指稱係被告竊取等語。其指述前後反覆，已屬可疑。而被害人乙○○
    於偵查中先稱係八十七年五月間發現支票遺失，顯與證人甲○○所述不合，經檢
    察官質之被害人乙○○，被害人乙○○又改稱係四月間搭載被告，後於五月間始
    發現支票遺失，被害人乙○○供述情節先後反覆，亦屬可議。復稽之被告於警調
    查票號Ｙ三八七九一號支票訊問亦稱該紙支票係於八十七年五月間失竊，
    依其所述失竊時間，亦與證人陳慎慎所述時間不合，益見其指述顯存瑕疵，難以
    遽信。且被害人乙○○於七紙支票金額共計二十八萬元失竊後，竟未立即報警處
    理，反於第一張支票發票日屆期，即八十七年六月十日始辦理票據掛失止付，翌
    日（十一日）辦理票號Ｙ三八七九一號至Ｙ三八七九六號等六紙支
    票掛失止付，有台灣省合作金庫中原支庫八十九年十月六日（八九）合金原存字
    第一三二四號函暨所附該支庫存款戶莊鄭秋君支票存款帳號票號Ｙ三八七
    九號至票號Ｙ三八七九六號支票掛失記錄相關資料附卷可佐，均與常情
    有違。而被害人乙○○於警訊時坦承遭被告倒帳二百多萬元，顯見渠與被告間確
    存有相當債權債務關係尚待解決，則被告所辯本案支票實係被害人乙○○所交付
    等語，應堪憑信。此外，復查無其他積極證據足證被告確有公訴意旨所指竊盜之
    犯行，自屬不能證明被告犯罪，揆之前揭法條及判例意旨，應諭知其無罪之判決
    。
據上論斷，應依刑事訴訟法第三百零一條第一項，判決如主文。
本案經檢察官呂理銘到庭執行職務。
中      華      民      國    八十九    年     十一     月     三十     日
                                臺灣桃園地方法院刑事第一庭
                                    法  官  熊  祥  雲
右正本證明與原本無異。
如不服本判決，應於判決送達後十日內向本院提出上訴狀( 應附繕本 )，上訴於
臺灣高等法院。
                                    書記官  沈  秀  珍
中      華      民      國     八十九    年     十二     月      四     日


司法院資訊處製作；財團法人民間司法改革基金會備份。
